臺灣臺中地方法院民事裁定　　　　　 96年度保險小上字第1號
上　訴　人　國寶人壽保險股份有限公司
法定代理人　乙○○
被上訴人　　甲○○
上列當事人間請求給付管理費事件，上訴人對於中華民國95年11
月24日本院臺中簡易庭95年度中小字第3220號第一審判決提起上
訴，本院裁定如下：
    主  文
上訴駁回。
第二審訴訟費用新臺幣壹仟伍佰元由上訴人負擔。
    理  由
一、按對於小額程序之第一審裁判之上訴或抗告，非以其違背法
　　令為理由，不得為之。上訴狀內應記載上訴理由，表明：原
　  判決所違背之法令及其具體內容及依訴訟資料可認為原判決
    有違背法令之具體事實，民事訴訟法第436條之24第2項、第
    436 條之25，分別定有明文。又所謂判決有違背法令，乃指
    判決不適用法規或適用不當，亦為同法第468 條所明定，此
    亦為小額事件之上訴程序所準用（民事訴訟法第436 條之32
    第2 項參照）。而以判決有不適用法規或適用不當為上訴理
    由時，其上訴狀或理由書應有具體之指摘，並揭示該法規之
    條項或內容，若係成文法以外之法則，應揭示該法則之旨趣
    ，倘為司法院解釋或最高法院之判例，則應揭示該判解之字
    號或其內容，如依民事訴訟法第469條所列第1款至第5 款事
    由提起上訴時（第6款未準用，參照民事訴訟法第436條之32
    第2 項規定），其上訴狀或理由書應揭示合於該條款之事實
    ，上訴理由狀如未依此項方法表明者，即難認為已對原判決
    之違背法令有具體之揭示，其上訴自難認為合法（最高法院
    71年台上字第314號判例要旨參照）。
二、本件上訴人上訴意旨略以：(一)依系爭「新癌症終身健康保險
    」保單條款第2條第1項約定「本契約所稱之『癌症』，係指
    一種疾病，其特徵係由人體惡性細胞不能控制的生長和擴張
    ，對組織造成侵害或白血球過多症所造成的惡性腫瘤，而按
    行政院衛生署最新刊印之『國際疾病傷害及死因統計分類標
    準』歸類為惡性腫瘤，且經醫院對固定組織所作的病理檢查
    診斷確定者為準」本件被上訴人請求上訴人給付癌症門診保
    險金，依保險契約約定，被上訴人應證明伊係經醫院診斷罹
    患癌症並以癌症為直接原因，未住院而接受醫療，與其他疾
    病無涉，始得謂已盡舉證責任。被上訴人自民國（下同）90
    年3月21日經診斷罹患肝癌，並經手術治療後，療程已告一
    段落，迄今已逾五年，期間並無發現任何肝功能異常或胎兒
    球蛋白（AFP）指數異常之現象，亦無癌症病理切片等專業
    檢驗報告確實證明肝臟仍有癌細胞殘留、轉移或有肝癌復發
    之症狀或跡象。是被上訴人之肝癌顯已因手術治療痊癒。肝
    癌術後既無復發跡象，則密集每週之門診，顯非為治療肝癌
    。原審僅依門診資料載有「肝惡性腫瘤，原發性」等字眼，
    未加詳查，認上訴人前揭抗辯與事實不符，以非必要為理由
    ，駁回上訴人聲請送鑑定且逕為有利被上訴人之認定，與最
    高法院20年上字第1171號判例意旨及民事訴訟法第277條之
    規定有違，判決顯違背法令。(二)被上訴人於中國醫藥大學附
    設醫院中醫門診所開立之中藥複方藥劑，其中之「散腫潰堅
    湯」主治「瘰癘、馬刀」，功能為清熱解毒、散滯消腫、破
    潰排膿，適應症為頸部淋巴腺炎、瘰癘、甲狀腺腫、子宮腫
    瘤，該藥劑並未見對肝癌有療效，甚未見此藥劑具保肝之用
    ，故原審認「散腫潰堅湯」為腫瘤用藥，顯與經驗法則相背
    馳，更堪見被上訴人謂伊因肝癌而接受門診治療，實屬無稽
    ，爰請求廢棄原判決，並為發現真實，聲請函調被上訴人於
    中國醫藥大學附設醫院之完整門診病歷、用藥紀錄及癌症病
    理檢驗切片報告，並送國立台灣大學醫學院附設醫院鑑定等
    語。
三、經查，原審以被上訴人起訴主張其於89年12月31日向上訴人
    投保新癌症終身健康保險單位，經承保在案，嗣於90年3 月
    21日其經中國醫藥學院附設醫院診斷罹患肝癌確定，隨即於
    90年3月26日手術，術後多次追蹤治療，並申請門診理賠金
    ，皆已核准。被上訴人乃於95年4月11日再向上訴人申請其
    於中國醫藥大學附設醫院中醫內科94年5月27、6月7日、14
    日、21日、29日、7月6日、13日、19日、29日、8月5日共10
    次門診之保險給付，合計新臺幣（下同）30,000元，尚未獲
    給付之事實，已據被上訴人提出理賠申請掛號回執一件為證
    ，且上訴人亦不爭執，復經依上訴人聲請調取之中國醫藥大
    學附設醫院診斷證明書影本1份、門診病歷紀錄影本10份查
    證，認被上訴人之主張為真實，並對上訴人所主張之被上訴
    人並非為癌症治療為目的門診之抗辯，以被上訴人申請之10
    次門診病歷紀錄內容，醫師診斷之首項均載明「肝惡性腫瘤
    ，原發性」其處方亦均有與腫瘤相關用藥如「散腫潰堅湯」
    等，再參諸卷附中國醫藥大學附設醫院診斷證明書內容亦載
    明被上訴人申請之10次門診診斷病名均為肝癌術後治療等情
    ，認上訴人之抗辯，不足採信，進而依據兩造間保險契約之
    法律關係判決上訴人應給付被上訴人30,000元，經核於法尚
    無違誤。
四、核上訴人之上訴意旨，其內容實係就原審取捨證據、認定事
    實之職權行使，指摘其為不當，而未具體表明原判決所違背
    之法令及其具體內容，及依訴訟資料可認為原判決有違背法
    令之具體事實，而合於不適用法規之情形，自難認對原審判
    決之如何違背法令已有具體之指摘，揆諸首揭法規暨判例意
    旨，其上訴為不合法，應予駁回。末按，當事人於第二審程
    序不得提出新攻擊或防禦方法。民事訴訟法第436條之28前
    段定有明文。本件上訴人請求函調被上訴人於中國醫藥大學
    附設醫院之完整門診病歷、用藥紀錄及癌症病理檢驗切片報
    告，並送國立台灣大學醫學院附設醫院鑑定等節，核與上開
    規定不合，自無從准許，併此敘明。
五、依民事訴訟法第436條之32第1項準用同法第436條之19第1項
    規定，第2審法院為訴訟費用之裁判時，應確定其訴訟費用
    額，而本件第2審訴訟費用額，審核卷附證物後確定為如主
    文第2項所示金額。
六、據上論結，本件上訴為不合法，依民事訴訟法第436條之32
    第1項、第2項、第444條第1項、第471條第1項、第95條、第
    78 條、第436條之19第1項，裁定如主文。
中　　華　　民　　國　　96　　年　　1 　　月　　25　　日
                    民事第二庭　審判長法　官　許冰芬
                                      法　官　林慧貞
                                      法　官　王鏗普
正本係照原本作成。
不得抗告。
中　　華　　民　　國　　96　　年　　1 　　月　　25　　日
                                      書記官
